【裁判字號】    94,訴,1975
【裁判日期】    950123
【裁判案由】    竊佔
【裁判全文】
臺灣彰化地方法院刑事判決              94年度訴字第1975號
公  訴  人  臺灣彰化地方法院檢察署檢察官
被      告  甲○○
上列被告因竊佔案件，經檢察官聲請簡易判決處刑（九十四年度
偵字第七二０五號、第八一三一號），本院彰化簡易庭認有刑事
訴訟法第四百五十一條之一第四項但書之情形，而簽由本院改依
通常程序審理，再經本院認有刑事訴訟法第二百七十三條之一第
一項之情形，而改依簡式審判程序判決如下：
        主  文
甲○○意圖為自已或他人不法之利益，而竊佔他人之不動產，處
有期徒刑陸月，如易科罰金，以參佰元折算壹日。緩刑貳年。
        事  實
一、甲○○明知位於彰化縣芬園鄉芬園村「土豆寮景觀公園」坐
    落之彰化縣芬園鄉○○段二三四號土地，係彰化縣芬園鄉公
    所（下稱芬園鄉公所）所有之鄉有土地，未經同意，不得擅
    自在上開土地興建足以排除他人使用之建築物，其竟基於意
    圖為自己或他人不法利益之犯意，於民國九十四年三月十四
    日在彰化縣芬園段二三四號土地興建土地公廟及涼棚，竊佔
    芬園鄉公所有之上開土地，並於同年六月二十二日興建完成
    ，共竊佔如附圖所示之土地公廟部分一．六九平方公尺、涼
    棚部分二十四．二四平方公尺，計二十五．九三平方公尺（
    聲請簡易判決處刑書誤載為二十六．八平方公尺）。
二、案經告發人張平和等五十九人告發及彰化縣芬園鄉公所函請
    臺灣彰化地方法院檢察署檢察官聲請簡易判決處刑，本院彰
    化簡易庭認有刑事訴訟法第四百五十一條之一第四項但書之
    情形，而改依通常程序審理，再經本院認有刑事訴訟法第二
    百七十三條之一第一項之情形，而改依簡式審判程序審理。
        理  由
一、按檢察官聲請以簡易判決處刑之案件，經法院認有第四百五
    十一條之一第四項但書之情形者，應適用通常程序審判之；
    除被告所犯為死刑、無期徒刑、最輕本刑為三年以上有期徒
    刑之罪或高等法院管轄第一審案件者外，於前條第一項程序
    進行中，被告先就被訴事實為有罪之陳述時，審判長得告知
    被告簡式審判程序之旨，並聽取當事人、代理人、辯護人及
    輔佐人之意見後，裁定進行簡式審判程序；除簡式審判程序
    及簡易程序案件外，第一審應行合議審判，刑事訴訟法第四
    百五十二條、第二百七十三條之一第一項、第二百八十四條
    之一分別定有明文。本件原經檢察官向本院聲請簡易判決處
    刑，經本院彰化簡易庭認有刑事訴訟法第四百五十一條之一
    第四項但書之情形，而簽由本院改依通常程序審理。又本件
    被告甲○○所涉係死刑、無期徒刑、最輕本刑為三年以上有
    期徒刑之罪或高等法院管轄第一審案件以外之罪，並於本院
    行準備程序時就被訴事實為有罪之陳述，本院合議庭依前揭
    規定，經評議結果，裁定改由一名法官獨任行簡式審判程序
    ，先予敘明。
二、前揭犯罪事實，業據被告甲○○於偵審中坦承不諱，核與證
    人即彰化縣政府建設局土石管理課課員黃基淵、使用管理課
    李鴻明、芬園鄉公所農經課課長劉永國、技士簡景悟、財政
    課課長黃啟勝於偵查中之證述情節相符。此外，復有現場照
    片十幀、芬園鄉公所函文、違章建築查報單、勒令停工通知
    單、彰化縣政府違章建築拆除處分書、違章建築補辦手續通
    知單、土地登記第二類謄本、土地登記簿謄本，及證人簡景
    悟繪製之測量圖、本院勘驗筆錄及現場照片等附卷可資佐證
    。堪信被告之自白與事實相符，本件事證業已明確，被告之
    犯行均堪以認定。
三、核被告所為，係犯刑法第三百二十條第二項之竊佔罪。爰審
    酌被告於竊佔國土之際，經勒令停工仍置之不理，而將土地
    公廟、涼棚搭建完成，犯罪之動機、目的、手段，所生之危
    害，犯後坦承犯行之態度，如不予相當程度之懲處，難以遏
    止國人隨意在國有土地上違建寺廟，然被告業已將興建之土
    地公廟、涼棚拆除，業經本院至現場勘驗屬實（有本院勘驗
    筆錄及現場照片附卷可案）等一切情狀，量處如主文所示之
    刑，並諭知易科罰金之折算標準，以示懲處。又被告前未曾
    受有期徒刑以上刑之宣告，有臺灣高等法院被告全國前案記
    錄表及臺灣彰化地方法院檢察署刑案查註紀錄表在卷可稽，
    其因一時失慮，致罹本罪，然經此論罪科刑之教訓後，當知
    謹慎而無再犯之虞，本院認本判決所宣告之刑，以暫不執行
    為適當，併予宣告緩刑二年，以勵自新。
據上論斷，應依刑事訴訟法第四百五十二條、第二百七十三條之
一第一項、第二百九十九條第一項前段，刑法第三百二十條第二
項、第四十一條第一項前段、第七十四條第一款，罰金罰鍰提高
標準條例第一條前段、第二項，判決如主文。
本案經檢察官姚玎霖到庭執行職務。
中    華    民    國    95    年    1     月    23    日
                      臺灣彰化地方法院刑事第一庭
                          法      官  陳秋錦
以上正本證明與原本無異。
如不服本判決，應於判決送達後10日內，向本院提出上訴狀（須
附繕本）。
告訴人或被害人對於判決如有不服具備理由請求檢察官上訴者，
其上訴期間之計算係以檢察官收受判決正本之日期為準。
中    華    民    國    95    年    1     月    23    日
                          書  記  官  于淑真
中華民國刑法第320條
(普通竊盜罪、竊佔罪)
意圖為自己或第三人不法之所有，而竊取他人之動產者，為竊盜
罪，處 5 年以下有期徒刑、拘役或 500 元以下罰金。
意圖為自己或第三人不法之利益，而竊佔他人之不動產者，依前
項之規定處斷。
前二項之未遂犯罰之。


司法院資訊處製作；財團法人民間司法改革基金會備份。
